【裁判字號】    99,易,2345
【裁判日期】    990825
【裁判案由】    詐欺
【裁判全文】
臺灣臺中地方法院刑事判決              99年度易字第2345號
公  訴  人  臺灣臺中地方法院檢察署檢察官
被      告  丙○○
上列被告因詐欺案件，經檢察官提起公訴（99年度偵字第11445
號），及移送併辦（99年度偵字第14858號），本院合議庭裁定
由受命法官獨任進行簡式審判程序，判決如下：
    主    文
丙○○幫助意圖為自己不法之所有，以詐術使人將本人之物交付
，處有期徒刑貳月，如易科罰金，以新台幣壹仟元折算壹日，緩
刑貳年。
    犯罪事實
一、丙○○可預見將自己之金融機構帳戶交由他人使用，可能幫
    助詐欺集團詐騙社會大眾轉帳或匯款至該帳戶，成為所謂「
    人頭帳戶」，竟基於縱使其金融機構之帳戶資料被利用作為
    詐欺取財之用，亦不違背其本意之不確定故意，於民國九十
    九年三月三十日下午二時許，在位於台中市○○○路與漢口
    路口之長榮桂冠酒店前，將其所有之台中中清路郵局帳號00
    000000000000號及臺灣土地銀行帳號000000000000號帳戶之
    存摺影本、提款卡連同密碼等資料，交付給真實姓名、年籍
    不詳之詐騙集團成員自稱「陳經理」之成年男子所派來之司
    機（成年男子），以此方式幫助他人遂行詐欺取財犯行。該
    詐騙集團成員取得丙○○上開資料後，隨即於九十九年三月
    三十日晚上撥打電話給附表所示之己○○等人，謊稱其等網
    路購物之分期付款設定錯誤，要求其等到自動櫃員機操作，
    致己○○等人均陷於錯誤，而於附表所示之時間、地點，到
    自動櫃員機依對方指示操作，然操作完畢後，竟發現已匯款
    如附表所示之金額至丙○○上開台中中清路郵局之帳戶內，
    隨即遭提款一空，始知受騙。
二、案經台中市警察局第五分局報請臺灣臺中地方法院檢察署檢
    察官偵查起訴，暨由雲林縣警察局斗六分局（移送併辦書誤
    為臺中市警察局第六分局）報請臺灣臺中地方法院檢察署檢
    察官偵查後移送併辦。
    理    由
一、按，現行刑事訴訟法為保障被告之反對詰問權，排除具有虛
    偽危險性之傳聞證據，以求實體真實之發見，於該法第一百
    五十九條第一項明定被告以外之人於審判外之言詞或書面陳
    述，除法律有規定者外，不得作為證據。又被告以外之人於
    審判外之陳述，雖不符前四條之規定（即刑事訴訟法第一百
    五十九條之一至同條之四），而經當事人於審判程序同意作
    為證據，法院審酌該言詞陳述或書面陳述作成時之情況，認
    為適當者，亦得為證據；當事人、代理人或辯護人於法院調
    查證據時，知有第一百五十九條第一項不得為證據之情形，
    而未於言詞辯論終結前聲明異議者，視為有前項之同意，刑
    事訴訟法第一百五十九條之五定有明文。本件檢察官、被告
    並未就卷內證據資料之證據能力有所爭執，且迄於言詞辯論
    終結前，均未主張有刑事訴訟法第一百五十九條第一項不得
    為證據之情形，是應認已同意卷內證據均得作為證據，且經
    本院審酌後，認無不適當之情形，應認本案調查之卷內證據
    均有證據能力，合先敘明。
二、上開犯罪事實，業據被告丙○○於本院審理時坦承不諱，核
    與被害人己○○、乙○○、丁○○、戊○○等人於警詢時指
    訴之被害情節相符，並有被害人己○○提出之郵政自動櫃員
    機交易明細表二紙、臺中市警察局第六分局西屯派出所陳報
    單、受理刑事案件報案三聯單、受理各類案件紀錄表、受理
    詐騙帳戶通報警示簡便格式表、內政部警政署反詐騙諮詢專
    線紀錄表、被害人乙○○臺南縣警察局永康分局大橋派出所
    陳報單、受理各類案件紀錄表、受理詐騙帳戶通報警示簡便
    格式表、受理刑事案件報案三聯單、內政部警政署反詐騙諮
    詢專線紀錄表、被害人丁○○提出之中國信託自動櫃員機交
    易明細表、高雄市政府警察局左營分局新莊派出所受理刑事
    案件報案三聯單、受理詐騙帳戶通報警示簡便格式表、內政
    部警政署反詐騙諮詢專線紀錄表、被害人戊○○國泰世華銀
    行帳戶匯款明細表、雲林縣斗六分局公正派出所受理各類案
    件紀錄表、受理刑事案件報案三聯單、受理詐騙帳戶通報警
    示簡便格式表、內政部警政署反詐騙諮詢專線紀錄表及被告
    所有之上開台中中清路郵局開戶申請資料及交易明細表及
    0000-0 00000號電話之通聯紀錄乙份在卷可參。又按，刑法
    上之故意，分直接故意（確定故意）與間接故意（不確定故
    意），「行為人對於構成犯罪之事實，明知並有意使其發生
    者」為直接故意，「行為人對於構成犯罪之事實，預見其發
    生而其發生並不違背其本意者」為間接故意；一般人至銀行
    開設帳戶並非難事，如非洗錢、犯罪等不法目的，依常情並
    無捨棄自己帳戶而迂迴收受他人帳戶使用之理，是被告對於
    該真實姓名、年籍不詳自稱「陳經理」之成年男子及其所屬
    詐欺集團成員可能將其帳戶資料用來作為詐欺等非法用途上
    ，應有所預見，且不違背其本意，其竟仍提供帳戶資料予上
    開詐欺集團成員使用，足見該真實姓名、年籍不詳自稱「陳
    經理」之成年男子所屬詐欺集團成員將被告帳戶資料用來作
    為詐欺取財之用，為被告所容認及允許。另查，銀行帳戶可
    供款項之存匯、提領，係一般人均可輕易申請開設，並無任
    何資格條件限制，且金融存款帳戶，事關存戶個人財產權益
    之保障，其與存戶印鑑章、提款卡結合，專屬性、私密性更
    形提高；除非本人或與本人具密切關係之人，難認有何理由
    可自由流通使用該存摺、印章；一般人亦均有應妥為保管存
    摺及提款卡，以防止存摺及提款卡被他人冒用之認識，縱有
    特殊情況偶有將存摺、提款卡交付他人之需，亦必深入瞭解
    其用途後始行提供使用，實乃吾人日常生活經驗與事理；且
    存摺、提款卡等有關個人財產、身分之物品，如淪落不明人
    士手中，極易被利用為與財產犯罪有關之犯罪工具；而與他
    人於身分上不具密切關係之人，竟要求他人提供帳戶資料以
    為使用，此等行為，客觀上已屬可疑，且顯係供為某非正當
    資金進出使用，而隱瞞其流程及行為人身分曝光之不法意圖
    亦可預見；而此之社會現實，恆係一般人本於日常生活經驗
    即可體察，本件被告對此自難諉為不知，是被告提供其所開
    設前揭郵局帳戶資料時，應有幫助他人犯詐欺取財罪之不確
    定故意，堪可認定。綜上所述，本件事證至臻明確，被告幫
    助詐欺犯行洵堪認定。
三、核被告丙○○所為，係犯刑法第三十條第一項前段、第三百
    三十九條第一項之幫助詐欺取財罪。被告交付其所有之郵局
    提款卡及密碼供他人使用，幫助詐欺集團成員分別詐騙被害
    人己○○、乙○○、丁○○、戊○○之行為，係以單一之幫
    助詐欺行為，侵害多數被害人之財產法益，為想像競合犯，
    應依刑法第五十五條之規定從一重處斷。又被告僅係幫助他
    人實行詐欺取財犯罪，為幫助犯，其犯罪情節較參與詐騙行
    為之正犯為輕，爰依刑法第三十條第二項之規定，按正犯之
    刑予以減輕。公訴意旨雖未記載如附表編號4所示之事實，
    然此部分與經起訴論罪部分之事實，既有想像競合犯之裁判
    上一罪關係，為起訴效力所及，且經檢察官移送併辦（臺灣
    臺中地方法院檢察署99年度偵字第14858號），本院自得一
    併加以審理，併此敘明。爰審酌被告未有犯罪紀錄之品性（
    參卷附臺灣高等法院被告前案紀錄表），其率行提供帳戶之
    提款卡（含密碼）供他人犯罪使用，造成警察機關追查贓款
    及實際犯罪行為人發生阻礙，對於社會治安具有相當之危害
    性，及被告犯罪之動機、手段、使各被害人受有上開金錢損
    失，且均已與被害人和解，賠償渠等損失一切情狀，量處如
    主文所示之刑，並諭知易科罰金之折算標準，以示懲儆。末
    查，被告前未曾因故意犯罪受有期徒刑以上刑之宣告，有臺
    灣高等法院被告前案紀錄表在卷可查，其因一時失慮，致為
    本件犯行，但畢竟僅提供帳戶資料為他人使用，並非不法犯
    罪集團之核心份子，於本件之犯罪情節尚未至無可原宥之程
    度，且被告犯後於本院終能坦承犯罪，並已與四名被害人達
    成和解，被告業已展現深切悔悟之情與期能以金錢賠償稍事
    彌補被害人所受身心損害之心意，其經此偵審程序與科刑之
    教訓，當能知所警惕而信無再犯之虞，本院因認被告所宣告
    之刑，應以暫不執行為適當，爰依刑法第七十四條第一項第
    一款規定併予諭知緩刑二年，用啟自新，並觀後效。
據上論斷，依刑事訴訟法第二百七十三條之一第一項、二百九十
九條第一項前段，刑法第三十條第一項、第二項、第三百三十九
條第一項、第四十一條第一項前段、第七十四條第一項第一款，
刑法施行法第一條之一第一項、第二項前段，判決如主文。
本案經檢察官甲○○到庭執行職務。
中    華    民    國    99    年    8     月    25    日
                  刑事第二庭    法  官  曾佩琦
以上正本證明與原本無異。
如不服本判決應於收受判決後十日內向本院提出上訴書狀，並應
敘述具體理由；其未敘述上訴理由者，應於上訴期間屆滿後二十
日內向本院補提理由書（均須按他造當事人之人數附繕本）「切
勿逕送上級法院」。
                                書記官  林念慈
中    華    民    國    99    年    8     月    25    日
附錄本案論罪科刑法條：
【刑法第三百三十九條第一項】
  意圖為自己或第三人不法之所有，以詐術使人將本人或第三人
  之物交付者，處五年以下有期徒刑、拘役或科或併科一千元以
  下罰金。

司法院資訊處製作；財團法人民間司法改革基金會備份。
